臺灣臺北地方法院刑事判決
111年度審訴字第854號
公  訴  人  臺灣臺北地方檢察署檢察官
被      告  林奕亨


            劉瑋婷


共      同
選任辯護人  蘇勝嘉律師
上列被告因妨害秘密等案件，經檢察官提起公訴（111年度偵字
第1365號），本院判決如下：
    主  文
本件公訴不受理。
    理  由
一、公訴意旨如附件起訴書所載。
二、告訴乃論之罪，告訴人於第一審辯論終結前得撤回其告訴，
    又告訴經撤回者，應諭知不受理之判決，刑事訴訟法第238
    條第1項、第303條第3款分別定有明文。
三、本件告訴人告訴被告妨害秘密等案件，起訴書認係觸犯刑法
    第359條之無故變更他人電腦電磁紀錄罪及第318條之1洩露
    秘密罪，依同法第363條、第319條規定，均須告訴乃論。茲
    據告訴人撤回告訴，依照首開說明，本件不經言詞辯論，逕
    為諭知不受理之判決。
據上論斷，應依刑事訴訟法第303條第3款、第307條判決如主文
。
本案經檢察官游明慧提起公訴，檢察官邱曉華到庭執行職務。　
中　　華　　民　　國　　 111 　年　　 6　　月　　24 　日
　　　　　　　　　刑事第二十庭 審判長法　官　洪英花
　　　　　　　　　
　　　　　　　　　                   法  官  賴鵬年
　　　　　　　　　
　　　　　　　　　                   法  官  謝欣宓
以上正本證明與原本無異。
如不服本判決應於收受送達後20日內向本院提出上訴書狀，並應
敘述具體理由；其未敘述上訴理由者，應於上訴期間屆滿後20日
內向本院補提理由書（均須按他造當事人之人數附繕）「切勿逕
送上級法院」。
告訴人或被害人如對於本判決不服者，應具備理由請求檢察官上
訴，其上訴期間之計算係以檢察官收受判決正本之日期為準。
因疫情而遲誤不變期間，得向法院聲請回復原狀。
　　　　　　　　　　　　　　　　書記官　洪啟瑞
中　　華　　民　　國　　 111 　年　　 6　　月　  24 　日
附件：
臺灣臺北地方檢察署檢察官起訴書
                                     111年度偵字第1365號
　　被　　　告　林奕亨　男　43歲（民國00年0月0日生）
　　　　　　　　　　　　住新北市○○區○○路0段00號9樓之
　　　　　　　　　　　　　1
　　　　　　　　　　　　國民身分證統一編號：Z000000000號
　　　　　　　　劉瑋婷　女　36歲（民國00年0月00日生）
　　　　　　　　　　　　住同上
　　　　　　　　　　　　國民身分證統一編號：Z000000000號
　　共      同
　　選任辯護人　蘇勝嘉律師
上被告等因妨害秘密等案件，已經偵查終結，認應提起公訴，茲
將犯罪事實及證據並所犯法條分敘如下：
　　　　犯罪事實
一、林奕亨、劉瑋婷為夫妻關係。緣劉瑋婷與蔡安益前均任職於
    根基營造股份有限公司(址設於臺北市○○區○○○路0段000號6
    樓，下稱根基公司)，2人間曾有交往關係，經林奕亨獲悉後
    ，劉瑋婷雖與蔡安益分手，惟其等2人對蔡安益因此心生不
    滿，遂共同基於妨害秘密及妨害電腦使用之犯意聯絡，利用
    劉瑋婷當時擔任根基公司之人資管理師，享有查詢公司一般
    員工資料包含婚姻狀況、住居所、電話號碼等之權限，於民
    國110年5、6月間，先使用電腦設備連結網際網路後，無故
    以劉瑋婷經公司配發之帳號及密碼登入根基公司之人資部門
    電腦公用槽後，取得根基公司內之員工資料，而於不詳地點
    製作標題為「根基公司員工蔡安益盜賣公司員工資料」、內
    容為根基公司員工資料、蔡安益與他人交易員工資料等訊息
    紀錄及影像檔案之檢舉信（下稱系爭信件），並於同年8月
    間某日及9月間某日，先後寄送系爭信件予根基公司及公司
    主管，致生損害於根基公司。嗣因根基公司及公司主管於11
    0年8月16日及9月中某日陸續收受系爭信件，遂報警處理，
    經警自根基公司所送交扣案之系爭信件採集指紋送驗比對後
    ，與林奕亨之指紋相符，始查悉上情。
二、案經根基公司訴由臺北市政府警察局大安分局報告偵辦。
　　　　證據並所犯法條
一、證據清單及待證事實：
編號 證據名稱 待證事實 1 被告林奕亨於警詢、偵訊之供述及證述 ㈠固坦承知悉同案被告即配偶劉瑋婷曾係告訴人根基公司之人資部門員工及於上揭時間曾居家辦公，並有駕駛車牌號碼000-0000號自用小客車之事實，惟辯稱： 1、伊並非根基公司員工，根 　 本無法取得上開員工資料，且劉瑋婷居家辦公期間，伊有在電腦螢幕上看過EXCEL檔案，但檔案具體裡面是什麼，伊不知道，劉瑋婷沒提供公司員工資料給伊，伊也沒有自行從她電腦下載云云。 2、伊看過指紋鑑定報告，發 　 現4個特徵點非常模糊，伊認為那不是伊的指紋，伊沒有寄過系爭信件云云。 ㈡惟系爭信件內之員工資料 ，僅告訴人根基公司人事部門員工能取得，而案發時被告劉瑋婷即為該公司之人事管理師，有管道得以取得，且告訴人根基公司於案發後經資訊室確認內部系統並無遭人入侵等異狀，足證該員工資料係告訴人根基公司人事部門員工登入後下載取得；且觀之被告劉瑋婷自陳有將公司電腦帶回家中辦公等情，是被告林奕亨於被告劉瑋婷居家辦公期間，確可藉此取得上開資料，由此益徵被告林奕亨所為上開辯詞，不足採信。 2 被告劉瑋婷於警詢、偵訊之供述及證述 ㈠固坦承曾任職於根基公司 人資部門，權限是可看見公司員工之基本資料，曾有將公司電腦帶回家處理員工資料等公司事務，並與告訴人蔡安益另有糾紛之事實，惟辯稱：  1、未曾向第三人洩漏根基公司之人事資料，且不知系爭信件中對話紀錄為何人所捏造，且未曾看過系爭信件，也沒寄過系爭信件，至於林奕亨有無寄送，伊則不清楚云云。  2、伊在家使用公司電腦，於進入公司員工單一檔案時，不會另外加密，但沒有使用電腦或離開座位時，螢幕則會鎖住；且另外一個員工資料夾雖有員工資料，但於進入時需要另一組密碼，而相關密碼均為自己記憶，沒有記在電腦等語。 ㈡被告劉瑋婷所使用存有告訴人根基公司員工資料之電腦資料夾需輸入其個人設定之密碼，且密碼僅有伊本人知悉，並未直接記載在電腦內，足證本件應係由其本人提供密碼予同案被告林奕亨，同案被告林奕亨始得開啟該資料夾，取得員工資料後製作及寄送系爭信件予告訴人根基公司，是被告劉瑋婷前揭所辯，尚不足採信。 3 證人即告訴代理人藍婉怡 於警詢及偵訊之證述    1、證明告訴人根基公司及公司協理級以上之主管先後於110年8月16日及9月中收到系爭信件，而系爭信件之內容確實有公司內部員工資料，經詢問告訴人蔡安益後，告訴人蔡安益否認有外洩盜賣員工資料之事實。  2、證明公司員工資料都儲 　　存於人資部電腦的公用槽，且人資部員工每人均配有1個帳號、密碼，可查詢一般員工資料，如婚姻狀況、住居所、門號等，且該公司公用槽於案發前並無遭人入侵之異狀，於收受系爭信件後，經資訊室主管查詢後亦無異常之事實。 4 證人即告訴人蔡安益於警詢及偵訊之證述 證明與被告劉瑋婷於案發前 曾有交往關係，嗣後因被告林奕亨獲悉後分手，並曾遭他人駕駛車牌號碼0000-00號自用小客車跟蹤，而伊前任職於告訴人根基公司之資訊處，並未曾不法取得告訴人根基公司內部之員工資料，系爭信件中有關伊盜賣員工資料部分均屬捏造之事實。 5 扣案之系爭信件、系爭信 件之影本、扣押物品清單及信件照片、告訴人蔡安益所提供行車紀錄器影像光碟及與被告劉瑋婷間通訊軟體Line訊息往來紀錄、臺北市政府警察局110年11月16日北市警鑑字第1103016767號函暨所附內政部警政署刑事警察局（下稱刑警局）第0000000號鑑定書及刑警局111年2月24日刑紋字第1110018421號函 證明下列事項： ㈠被告劉瑋婷與蔡安益前有 　交往關係，經被告林奕亨獲悉後而於110年1月底分手，嗣告訴人蔡安益於110年5月15日曾駕車遭他人駕駛車牌號碼0000-00號自用小客車跟蹤之事實，足認被告2人與告訴人蔡安益間確有嫌隙。 ㈡告訴人根基公司所收受系爭信件經警採集指紋送驗比對，所需之特徵點均符合指紋鑑定判定相符之標準，並無指紋畫面模糊無法比對之情形，比對後其中編號7-C、10-5指紋，與被告林奕亨之左中、右拇指指紋相符之事實，由此足認系爭信件係由被告林奕亨所寄出。 
二、核被告2人所為，係涉犯刑法第318條之1洩漏秘密、第359條
    無故入侵他人電腦並取得電磁紀錄等罪嫌。而被告2人所犯
    上開妨害電腦使用等罪嫌，係以一行為觸犯前揭數罪名，為
    想像競合犯，請依刑法第55條之規定從一重論以妨害電腦使
    用罪。又被告2人就上開妨害電腦使用等行為間，有犯意聯
    絡及行為分擔，請依共同正犯論處。
三、至告訴人蔡安益雖另認被告2人製作及寄送之系爭信件中記
    載「根基公司！你敢坑我的錢？！我就讓你在這行混不下去
    ！各位主管：下面四頁是蔡安益盜賣員工資料的證明！而且
    他幹這事不只一次了！你們自己看著辦！」等語，涉犯刑法
    第310條第2項之加重誹謗罪及第305條之恐嚇罪，惟查：
(一)加重誹謗罪嫌：按刑法第314條規定，妨害名譽之罪嫌，須
    告訴乃論；次按刑事訴訟之告訴權，性質上屬於人民在公法
    上之權利，故撤回告訴為訴訟上之意思表示，如出自撤回告
    訴人之自由意志而為，於其撤回告訴時，即生撤回之效力（
    最高法院93年度台非字第133號判決意旨參照）；再按撤回
    告訴之意思表示，應以其意思到達偵查機關（偵查階段）或
    法院（起訴後）始生效力(臺灣高等法院110年度上訴字第 3
    556號刑事判決足資參照)，質之告訴人蔡安益於第2次警詢
    時稱：「放棄對該2人提出加重誹謗罪、恐嚇告訴」，此有1
    10年9月13日之詢問筆錄在卷可佐，即其撤回之意思表示，
    業已到達偵察機關，揆諸前揭說明，加重誹謗罪之部分，自
    應為不起訴處分。
(二)恐嚇罪嫌：觀之本案告訴人蔡安益於偵查中以刑事陳報二狀
    表示：該檢舉函未寄送予伊，是告訴代理人即藍婉怡告知後
    ，伊遂得知自己蒙受不白之冤等情，即被告2人寄送檢舉信
    之收受人，本僅有告訴人根基公司，並無告訴人蔡安益，就
    此難認其等客觀上對告訴人蔡安益有何惡害通知之行為，是
    難憑此逕認其等涉有恐嚇罪責。
(三)綜上所述，就上開加重誹謗及恐嚇等罪部分若成立犯罪，因
    與前開起訴之犯罪事實間，有一行為成立數罪之想像競合犯
    ，為裁判上一罪之關係，應為起訴效力所及，爰不另為不起
    訴處分，併此敘明。
四、依刑事訴訟法第251條第1項提起公訴。
　此　致
臺灣臺北地方法院
中　　華　　民　　國　　111　　年 　 3　  月　 24 　 日
                               檢  察  官    游 明 慧
本件正本證明與原本無異
中　　華　　民　　國　　111　　年　  4　  月　 13    日
　　　　　　　　　             書  記  官    江 正 華
附錄本案所犯法條全文：
中華民國刑法第318條之1
無故洩漏因利用電腦或其他相關設備知悉或持有他人之秘密者，
處 2 年以下有期徒刑、拘役或 1 萬 5 千元以下罰金。
中華民國刑法第359條
無故取得、刪除或變更他人電腦或其相關設備之電磁紀錄，致生
損害於公眾或他人者，處 5 年以下有期徒刑、拘役或科或併科
60 萬元以下罰金。